【裁判字號】    92,重訴,1
【裁判日期】    920530
【裁判案由】    違反毒品危害防制條例
【裁判全文】
臺灣花蓮地方法院刑事判決                            九十二年度重訴字第一號
    公  訴  人  臺灣花蓮地方法院檢察署檢察官
    被      告  甲○○
    指定辯護人  丙○○律師
右列被告因違反毒品危害防制條例案件，經檢察官提起公訴九十一年度偵字第二七九
三號），本院判決如左：
    主  文
甲○○共同販賣第一級毒品，未遂，累犯，處有期徒刑拾年。扣案之海洛因淨重貳佰
參拾陸點伍參公克（包裝重柒點伍柒公克），沒收銷燬之。扣案之電話簿壹本，沒收
。
    事  實
一、甲○○前於民國七十四年間，因搶奪案件，經台灣士林地方法院判處有期徒刑十
    五年確定，嗣於七十七年經減刑為有期徒刑十年，於八十八年三月六日假釋期滿
    執行完畢，竟仍不知悔改，於九十一年八月間，透過友人在中國大陸認識葉游金
    （綽號「小六」，另由檢察官簽分偵辦中），因甲○○有施用第一級毒品海洛因
    之毒癮（施用毒品部分另由檢察官偵查中），乃多次向葉游金購買海洛因供其施
    用。其於同年十二月間，在中國福建省福州地區與葉游金見面，其明知葉游金有
    販賣海洛因惡行，僅因葉游金另案經通緝未能返國，遂約定於甲○○返國時，立
    即告以投宿之飯店，葉游金即令他人交付海洛因予甲○○，嗣由甲○○賣出海洛
    因予他人，兩人遂意圖營利，共同基於販賣第一級毒品海洛因之犯意聯絡，於九
    十一年十二月二十三日甲○○返國後，旋投宿於基隆市○○路三０七號華都飯店
    九０八號房，並以其0000000000號行動電話號碼與葉游金之0000
    0000000號電話聯絡，再由葉游金聯絡不詳姓名之成年男子，於同年月二
    十五日晚上，由該男子將海洛因淨重二百三十六．五三公克（分裝為七包，其中
    一包為含袋重十三．六公克），分別填裝於空鋁箔包飲料三盒中，與真實之鋁箔
    包飲料混雜放置成箱，以為掩護，至該飯店九０八號房交付甲○○，並告以前述
    十三．六公克之海洛因一包為甲○○共同販賣海洛因之報酬。葉游金原指示甲○
    ○聯繫綽號「阿志」之男子取上開毒品，嗣經甲○○以其行動電話與「阿志」之
    0000000000號聯繫，因「阿志」表示其祖母過世，經甲○○再轉告予
    葉游金，葉游金則指示改由綽號「阿東」之男子取貨，並告以八十五萬元出售予
    「阿東」。甲○○遂以「阿東」使用之0000000000號行動電話與其聯
    繫取貨之事宜，「阿東」嗣後向甲○○表示尚未籌足款項，而未能取貨。嗣甲○
    ○為掩人耳目，於同年月二十七日中午改投宿於基隆市○○路三一九號北都飯店
    八五二室，並持續與「阿東」聯繫。嗣經警跟監後，於同年月二十七日十八時五
    十分許，在北都飯店八五二室內及甲○○所駕駛之車號ＥＷ–二四四三號自小客
    車後車廂內逕行搜索，扣得海洛因淨重約二百三十六．五三公克（嗣經甲○○分
    裝成八小包，包裝重約七．五七公克），始未能將毒品賣出獲利。
二、案經海岸巡防署海岸巡防總局東部地區巡防局移送臺灣花蓮地方法院檢察署檢察
    官偵查起訴。
    理  由
一、訊據被告甲○○僅坦承其經葉游金指示，在上開飯店自某不詳姓名之男子處收受
    上開海洛因，並予以持有，葉游金以其中之十三．六公克海洛因一包作為代價，
    其欲交付予綽號「阿東」之男子前，即為警查獲，然矢口否認上開犯行，辯稱：
    該批毒品係葉游金請他朋友交給伊保管，他說幾天後會叫朋友過來拿，伊並無參
    與販賣，伊有聯絡「阿志」，但他祖母過世，嗣聯絡「阿東」，後來「阿東」說
    錢不夠，伊問他什麼錢不夠，他說伊不用知道，那是他和葉游金之間的事，伊事
    前不知道葉游金要販賣海洛因。伊於偵查羈押時為警借提訊問之警訊筆錄不實在
    ，借提當天有多位警員對伊問話，伊當時並沒有說以八十五萬元之價格賣給「阿
    志」，訊問之警員曾打伊一巴掌，要伊再交出四塊海洛因磚及一把槍，伊說沒有
    ，警員則恐嚇伊說要將伊送至台北看守所，並要伊承認有八十五萬元之事，製作
    筆錄時未全程錄音，且筆錄上記載佣金三萬元亦不實在云云。辯護人則以被告於
    偵查中之自白及扣案之證物，至多僅能認定其持有海洛因之事實，無從認定有共
    同販賣之意思及行為，經查：
  （一）本件被告因陳述其於九十二年一月十四日警訊中之自白（見偵查卷第十九至
        二十二頁）係出於不正之方法，故先就此部分調查之結果為論述：１、經本
        院先行勘驗該次警訊錄音帶，以查明該筆錄中關於被告有無以八十五萬元賣
        予「阿志」及其代價三萬元等筆錄之內容，與錄音內容是否相符，其勘驗結
        果為：「警察問：本隊在九十一年十二月二十七日查獲你持有之海洛英毒品
        ，葉游金如何交付給你？被告答：我於九十一年十二月二十五日投宿於基隆
        市華都飯店時，葉游金以行動電話與我聯絡，他跟我講說會叫人把毒品帶到
        我住宿的房間給我，叫我說拿到後，會叫一個『阿志』來拿，結果『阿志』
        沒有來拿。警察問：當初他交代你毒品是多少錢，八十萬？被告答：沒有，
        沒有交代多少錢，是後來是『阿志』沒有來拿，他找一個叫『阿東』來拿，
        他才跟我講說要以八十五萬拿給『阿東』。警察問：他叫你販賣毒品之代價
        為多少錢？被告答：他是說叫我轉讓給朋友，他有拿一小包給我，他一小包
        價值台幣三萬元給我吸食，沒有實際金錢代價給我。」，經查，被告雖仍陳
        述有以八十五萬元轉賣之事，然上開勘驗結果與警訊筆錄相較，筆錄係記載
        「葉游金交代我毒品以八十五萬元轉賣（筆錄上誤記為轉買）給綽號『阿志
        』之男子」，該筆錄並未記載「阿東」之人，與勘驗結果中被告就警員訊問
        當初交代毒品多少錢，被告答稱「沒有」，嗣因「阿志」未取貨，葉游金另
        找「阿東」取貨，葉游金才跟被告說以八十五萬元價格賣給「阿東」等情不
        同。又關於筆錄上記載販售毒品代價為三萬元，然經勘驗錄音帶可知被告對
        此係陳述以一包毒品為代價，價值約三萬元，亦有明顯不同，故上開警訊筆
        錄經勘驗警訊錄音帶，有上述二項不符情形，該不符之部分，依刑事訴訟法
        第一百條之一第二項規定，應不得作為證據。２、然究竟有無以八十五萬元
        轉賣予人等情，因勘驗結果與筆錄記載尚無不符，可否採為證據，則應先調
        查被告有無遭不正訊問取供之情形。經本院傳訊海岸巡防署海岸巡防總局東
        部地區巡防局（下簡稱移送警局）警員許泰山、周文國、余政毅、林國新到
        庭查知，證人周文國、許泰山係被告借提後，先對被告就案情作初步瞭解之
        警員，另證人余政毅僅為擅打筆錄之警員，並未對被告訊問，實際對被告為
        該份筆錄之詢問者為林國新，此經證人許泰山、余政毅、周文國、林國新證
        述在卷（見本院卷第八八、九六、九七、九九、一二八、一二九頁）。證人
        周文國、許泰山、余政毅均證稱，並未看見警員林國新毆打被告（見九三、
        一０三頁），證人林國新則證稱伊並未毆打被告（見本院卷第一三一頁），
        故被告所辯遭不當訊問，實難採認。３、雖尚無證據證明移送警局中有警員
        對被告為摑掌之不當舉動，然證人余政毅、林國新另證稱：當時未全程錄音
        ，本件係事後補錄音，由被告依筆錄內容唸等語（見本院卷第八九、九一、
        九二、一二九、一三０頁）。警員上開所為，核與刑事訴訟法第一百條之一
        第一項規定「訊問被告應全程連續錄音；必要時，並應全程連續錄影。但有
        急迫情況且經記明筆錄者，不在此限。」之規定明顯不合。然警員上開違背
        法定程序而取得被告之「八十五萬元轉賣」等供述證據，其有無證據能力，
        則為調查之重點。若參酌九十二年二月六日修正公布（尚未施行）之刑事訴
        訟法第一百五十八條之四所規定：「除法律另有規定外，實施刑事訴訟程序
        之公務員因違背法定程序取得之證據，其有無證據能力之認定，應審酌人權
        保障及公共利益之均衡維護」之立法精神可知，本件警訊筆錄雖未依刑事訴
        訟法第一百條之一第一項規定全程錄音，然應審酌違背法定程序之情節是否
        嚴重、是否出於惡意而違背、侵害被告之權益輕重、犯罪所生危害及實害為
        何、被告訴訟上之防禦權是否因此遭受不利益等因素。經查，本件移送警局
        偵訊時，即知被告恐涉嫌法定本刑為無期徒刑、死刑之重罪，警員本應更加
        遵守法律應有之程序，以擔保其採證之無瑕性，然因被告供述「以八十五萬
        元轉賣」等語之採證過程中，既非能證明侵害其個人自由意思（前述２中尚
        查無遭刑求），故無須嚴格禁止採為證據，且被告再次補為錄音時，其就「
        以八十五萬元轉賣」等陳述仍與筆錄記載相符，又查無自白非出於任意性之
        情事，經參酌此違背法定程序尚非嚴重，犯罪所生之危害較大，又證人周文
        國證稱與被告閒聊時被告有說拿貨的人會給他錢（見本院卷第一○四頁），
        證人林國新證稱：八十五萬元確實是被告說的，我才會在筆錄上記載（見本
        院卷第一四○）等語，堪認被告上開「以八十五萬元轉賣」之供述亦有真實
        性。經審酌上開諸多事項，雖警員有上述違反法定程序之規定，然基於公共
        利益之均衡維護，仍應認被告於警訊中自白「以八十五萬元轉賣」等供述證
        據，有證據能力，而得採為證據。
  （二）就被告對葉游金與「阿東」間有金錢交易等情，應為被告所知悉，此觀被告
        於偵查中供稱：「於十二月在福州與．．．葉游金碰面時，我說過二天要回
        臺灣，他說回來後住哪間飯店再與他聯絡他會安排人家拿海洛因給我，叫我
        先幫他保管，他會再叫人過來拿，我問他為什麼不直接由他們二人直接『交
        易』，為何還要透過我，他說不希望他們二人碰面，．．．事成之後會給我
        一些海洛因」（見偵查卷第三四頁），其又供稱「晚上拿到貨後，我還有與
        『阿東』聯絡，結果『阿東』說他錢不夠，等一、二天有錢才要過來拿貨」
        （見偵查卷第三十五頁）等語，核與審理中所言相符（見本院卷第六一、一
        四三頁），上開供述均提及有償之金錢交易之事實，且被告與「阿東」聯繫
        後，「阿東」告以尚須籌錢等語後，被告應即確信葉游金欲出售該批毒品，
        而被告又持有該毒品，與買主聯繫買賣事宜，亦已實施犯罪行為之一部。況
        查，經檢察官調取被告使用之0000000000號行動電話雙向通聯記
        錄及扣案之被告電話簿一本比對可知，電話簿上有記載「小0000000
        00000」、「阿志0000000000」、「阿東00000000
        00」等通訊號碼，而通聯記錄記載被告先於九十一年十二月二十五日零時
        許撥打電話予「阿志」，同日十二時三十分許打電話予葉游金二次，同日十
        二時三十一分打電話予「阿志」，嗣旋即打電話與葉游金，於同日十二時四
        十三分至同年月二十七日十八時五十七分許，被告與「阿東」共有十三通密
        集之雙向電話記錄，此有該通聯記錄附卷可參（見偵查卷第二七至二九頁）
        ，而上開通聯之順序，核與被告於九十一年一月十四日警訊筆錄錄音帶之勘
        驗結果所稱：先與「阿志」聯繫，因其祖母過世無法取貨，再與葉游金聯繫
        ，葉游金告以「阿東」電話，被告即與「阿東」聯繫之過程均相符，該通聯
        記錄一份亦可供採認。而被告與「阿東」聯絡密切，若非談及價金事宜，否
        則被告單純為葉游金、「阿東」間轉交海洛因，被告以一通電話即可明白告
        知其住宿飯店、約定取貨時間為何等事項，然其等通話之次數多、頻率高，
        顯見應係涉及金錢交易而為聯絡給付款項之多寡或交付金錢方式等內容。況
        被告於九十二年一月十四日警訊中已自白有以八十五萬元轉賣與「阿東」之
        情事，已如前述，故被告辯稱不知葉游金要販賣海洛因等語，顯不足採信。
  （三）此外，扣案之海洛因八包經送法務部調查局鑑定，均含第一級毒品海洛因成
        分，合計淨重二百三十六．五三公克（包裝重七．五七公克）純度百分之五
        十二，純質淨重一百二十三公克，此有該局鑑定通知書一份在卷可佐，並有
        照片七張附卷足參。
  （四）綜上所論，被告販賣海洛因之犯行，罪證明確，應予依法論科。
二、雖販賣行為，並不以販入之後復行賣出為要件，祇要以營利為目的，將毒品購入
    或賣出，有一於此，其犯罪即為完成。然查，因本件尚無證據認定被告與葉游金
    有意圖營利共同向他人「販入」海洛因之行為，僅該不詳姓名男子交付海洛因予
    被告而已。是以，該男子交付予海洛因被告之性質為何？是否為葉游金所「販入
    」，因無積極證據，故未能認定，依卷內證據資料，僅證明該毒品由被告欲賣出
    毒品予「阿東」前，即為警查獲之事實（是以起訴書犯罪事實亦未記載被告有何
    販入海洛因之行為），故核被告所為，應係犯毒品危害防制條例第四條第五項、
    第一項之販賣第一級毒品未遂罪。公訴人誤認被告係犯販賣第一級毒品既遂罪，
    容有誤會。被告與葉游金間，有犯意聯絡及行為分擔，被告既持有毒品並與買主
    聯繫，已著手於實施販賣毒品之行為，應為共同正犯，應依刑法第二十八條規定
    論處。又被告有如事實欄所述之論罪科刑執行情形，其於八十八年三月六日假釋
    期滿執行完畢，五年以內再犯本件有期徒刑以上之罪，為累犯，依刑法第四十七
    條規定就罰金部分加重其刑（死刑及無期徒刑依法不得加重）。又被告已著手於
    販賣行為之實施，尚未交付毒品，為未遂犯，依刑法第二十六條前段規定，按既
    遂犯之刑度減輕其刑，其法定刑依刑法第六十四條第二項、第六十五條第二項減
    輕其刑，附此敘明。其刑有加重及減輕者，先加後減。爰審酌被告並非本案主謀
    ，因曾染施用毒品之惡習，致誤入歧途，為獲取免費施用毒品之利益，竟犯下此
    案，實不足取，所倖毒品尚未交付，否則對社會將造成重大危害，並考慮其犯罪
    後未坦承犯行、素行記錄等一切情況，量處如主文所示之刑。扣案之海洛因八包
    淨重二百三十六．五三公克（包裝重七．五七公克），均沒收銷燬之，扣案之電
    話簿一本為被告所有供犯罪所用之物，依法宣告沒收。至扣案之煙蒂三支則為被
    告施用毒品所留之物，供非本案犯罪所用之物，無庸宣告沒收，併此敘明。
據上論斷，應依刑事訴訟法第二百九十九條第一項前段，毒品危害防制條例第四條第
五項、第一項、第十八條第一項，刑法第十一條前段，第二十八條、第四十七條、第
二十六條、第三十八條第一項第二款，判決如主文。
本案經檢察官乙○○到庭執行職務。
中      華      民      國    九十二    年      五      月     三十     日
                              臺灣花蓮地方法院刑事庭
                                  法  官  鄭  培  麗
右正本證明與原本無異。
如對本判決不服，應於送達後十日內，向本院提出上訴狀。（應抄附繕本）
                                  法院書記官
中      華      民      國    九十二    年      五      月     三十     日
附錄本判決論罪之法律條文：
毒品危害防制條例第四條第五項、第一項：
製造、運輸、販賣第一級毒品者，處死刑或無期徒刑，處無期徒刑者，得併科新臺幣
一千萬元以下罰金。
製造、運輸、販賣第二級毒品者，處無期徒刑或七年以上有期徒刑，得併科新臺幣七
百萬元以下罰金。
製造、運輸、販賣第三級毒品者，處五年以上有期徒刑，得併科新臺幣五百萬元以下
罰金。
製造、運輸、販賣專供製造或施用毒品之器具者，處一年以上七年以下有期徒刑，得
併科新臺幣一百萬元以下罰金。
前四項之未遂犯罰之。
毒品危害防制條例第十八條第一項
查獲之毒品及專供製造或施用毒品之器具，不問屬於犯人與否，均沒收銷燬之。但合
於醫藥或研究之用者，得不予銷燬。


司法院資訊處製作；財團法人民間司法改革基金會備份。
